臺灣桃園地方法院民事裁定　　　　　　100年度監宣字第112號
聲　請　人　賴增翰
相　對　人　賴淑玲
關　係　人　吳生妹
上列當事人間監護宣告事件，本院裁定如下：
    主  文
宣告賴淑玲（女，民國○○年○○月○○日生，身分證統一編號：Ｚ000
000000號）為受輔助宣告之人。
選定賴增翰（男，民國○○年○○月○○日生，身分證統一編號：Ｚ000
000000號）為受輔助宣告人賴淑玲之輔助人。
聲請程序費用由受輔助宣告之人負擔。
    理  由
一、本件聲請意旨略以：聲請人為相對人之弟，相對人自民國97
    年07月30日起，因急性胰臟炎併發呼吸衰竭，雖經送醫診治
    但不見起色，近日甚且已因精神障礙或其他心智缺陷，致不
    能為意思表示或受意思表示，或不能辨識其意思表示之效果
    。為此依民法第14條第1項、民事訴訟法第597條第1項規定
    ，聲請鈞院准予對相對人為監護宣告，並依民法第1111條規
    定指定賴增翰為相對人之監護人暨指定吳生妹為會同開具財
    產清冊之人，且命相對人之監護人及會同開具財產清冊之人
    於監護開始後二個月內開具財產清冊陳報鈞院。若鈞院認相
    對人尚未達可宣告監護之程度，則請依民法第14條第3項、
    第15之1條第1項、民事訴訟法第624之3條之規定為輔助宣告
    等語，並指定賴增翰為相對人之輔助人，並提出戶籍謄本、
    殘障手冊影本、診斷證明書、親屬系統表、親屬名冊及監護
    輔助宣告同意書等件為證。
二、按法院對於監護宣告之聲請，認為未達因精神障礙或其他心
    智缺陷，致不能為意思表示或受意思表示，或不能辨識其意
    思表示之效果之程度者，得依第15條之1第1項規定，為輔助
    之宣告；「對於因精神障礙或其他心智缺陷，致其為意思表
    示或受意思表示，或辨識其意思表示效果之能力，顯有不足
    者，法院得因本人、配偶、四親等內之親屬、最近一年有同
    居事實之其他親屬、檢察官、主管機關或社會福利機構之聲
    請，為輔助之宣告。」，民法第14條第1、3項及第15條之1
    分別定有明文。聲請人陳稱聲請本件目的，係因相對人有投
    資基金，須有人幫渠處理作為醫療費用。經本院委託臺灣台
    北地方法院法官於板橋中興醫院（下稱中興醫院）鑑定醫師
    馮德誠前訊問相對人是否為賴淑玲女士，相對人點頭，法官
    經觀察相對人躺在床上做氣切，使用呼吸器，插鼻胃管，有
    包尿布，相對人無法站立，只能用點頭、搖頭與人溝通，雙
    手指略微活動，而鑑定人馮德誠醫師對相對人心神及身體狀
    況鑑定後初步認為：相對人意識應該算清楚，但行動不便，
    意思表達困難等語，有本院囑託臺灣台北地方法院100年07
    月25日訊問筆錄附卷可稽。另參酌中興醫院所出具精神鑑定
    報告書略以：相對人張眼臥床、說話沒有聲音、有鼻胃管、
    氣切、呼吸、四肢癱瘓，手指可微動；溝通困難，記憶力、
    定向力、計算能力、理解、判斷力、現在性格特徵尚可，日
    常生活起居需他人照顧，無經濟活動能力，故相對人為有精
    神障礙或其他心智缺陷，致其為意思表示、受意思表示，或
    辨識意思表示效果之能力，顯有不足等語，此有該院精神鑑
    定報告書在卷足按。本院審酌前開民國100年07月25日訊問
    情形及中興醫院出具之相對人精神鑑定報告，認相對人確因
    精神障礙或其他心智缺陷，致其為意思表示或受意思表示，
    或辨識其意思表示效果之能力，顯有不足，是本件聲請未達
    因精神障礙或其他心智缺陷，致不能為意思表示或受意思表
    示，或不能辨識其意思表示之效果之程度，爰依民法第14條
    第3項之規定，宣告相對人為受輔助宣告之人。
三、次按「受輔助宣告之人，應置輔助人。」，民法第1113條之
    1第1項定有明文。又法院為輔助之宣告時，應依職權就配偶
    、四親等內之親屬、最近一年有同居事實之其他親屬、主管
    機關、社會福利機構或其他適當之人選定一人或數人為輔助
    人；法院為選定輔助人前，得命主管機關或社會福利機構進
    行訪視，提出調查報告及建議；法院選定輔助人時，應依受
    輔助宣告之人之最佳利益，優先考量受輔助宣告之人之意見
    ，審酌一切情狀，並注意下列事項：（一）受輔助宣告之人
    之身心狀態與生活及財產狀況。（二）受輔助宣告之人與其
    配偶、子女或其他共同生活之人間之情感狀況。（三）輔助
    人之職業、經歷、意見及其與受輔助宣告之人之利害關係。
    （四）法人為輔助人時，其事業之種類與內容，法人及其代
    表人與受監護宣告之人之利害關係，此觀民法第1113條之1
    第2項準用同法第第1111條第1項、第2項、第1111條之1規定
    甚明。本院經囑請台北市政府社會局對相對人進行訪視，訪
    視報告略以：案主（即相對人）雖頭部以下，四肢無知覺，
    氣切無法以言語會談，但照顧案主之護理人員表示案主具有
    意思表示能力，能點頭回答案主問題，社工向案主說明及溝
    通，案主均能以點頭或搖頭方式回應，有關監護宣告調查及
    由案大弟及案母協助處理其權益、財產有關事項，案主均點
    頭表示願意等語，此有該局100年06月14日北市社工字第100
    01649900號函暨附臺北市政府社會局監護宣告或輔助宣告相
    關事項訪視調查評估報告在卷可參；本院復囑請臺中市政府
    社會局對本件聲請人進行訪視，訪視報告略以：相對人自97
    年07月起病發急性胰臟炎住院迄今，癱瘓在床，且持續須住
    院治療，聲請人表示自己為家中長子，有接替父母照顧相對
    人之使命，且目前因須處分相對人一筆10萬元基金，故有提
    出監護宣告聲請以符合金融相關程序之必要，目前有關醫療
    決定及辦理相關程序，均以聲請人及其母為主要照顧者及決
    定者等語，亦有該局100年06月30日中市社工字第100005092
    1號函暨附桃園地方法院囑託臺中市政府社會局訪視調查表
    附卷可查。本院審酌聲請人為相對人之弟，並為實際照顧相
    對人之人，且照顧迄今尚無明顯不當情事發生，是由渠繼續
    照應相對人生活，應屬符合相對人之最佳利益，爰依前揭規
    定選定聲請人賴增翰為相對人賴淑玲之輔助人。
四、爰依民事訴訟法第608條第1項、第624條之1第3 項之規定，
    裁定如主文。
中    華    民    國    100    年  8      月    17    日
                  家事法庭 法  官  陳清怡
以上正本係照原本作成。
如不服本裁定關於選定輔助人部分，應於送達後10日內向本院提
出抗告狀，並繳納抗告費新臺幣1,000 元；其餘關於輔助宣告之
部分，不得抗告。
中    華    民    國   100    年    8     月    17    日
                            書記官  楊書棼